---
title: "107-2 大數據分析方法 作業一"
output: github_document
author: Fan-Hwa
---

搞不清楚各行各業的薪資差異嗎? 念研究所到底對第一份工作的薪資影響有多大? CP值高嗎? 透過分析**初任人員平均經常性薪資**- [開放資料連結](https://data.gov.tw/dataset/6647)，可初步了解台灣近幾年各行各業、各學歷的起薪。

## 比較103年度和106年度大學畢業者的薪資資料

### 資料匯入與處理
```{r dataload,warning=FALSE}
library(jsonlite)
library(dplyr)
library(readr)
X103category <- read_csv("C:/Users/raman/Downloads/A17000000J-020066-Qod/103category.csv")
X104category <- read_csv("C:/Users/raman/Downloads/A17000000J-020066-Qod/104category.csv")
X105category <- read_csv("C:/Users/raman/Downloads/A17000000J-020066-Qod/105category.csv")
X106category <- read_csv("C:/Users/raman/Downloads/A17000000J-020066-Qod/106category.csv")
salary103<-select(X103category,年度,大職業別,'大學-薪資')
salary106<-select(X106category,年度,大職業別,'大學-薪資')

allsalary<-inner_join(salary103,salary106,by="大職業別")
allsalary$`大學-薪資.x`<-gsub("—",NA,allsalary$`大學-薪資.x`)
allsalary$`大學-薪資.y`<-gsub("—",NA,allsalary$`大學-薪資.y`)
allsalary$`大學-薪資.x`<-as.numeric(allsalary$`大學-薪資.x`)
allsalary$`大學-薪資.y`<-as.numeric(allsalary$`大學-薪資.y`)
```

### 106年度薪資較103年度薪資高的職業有哪些? 請按照提高比例由大到小排序
```{r compare103106}
higher<-filter(allsalary,`大學-薪資.y`>allsalary$`大學-薪資.x`)
allsalary<-mutate(higher,increaserate=(`大學-薪資.y`/`大學-薪資.x`))%>%arrange(desc(increaserate))
knitr::kable(allsalary)
```

###呈現前十名的資料
```{r arrange}
allsalary10<-head(allsalary,10)
knitr::kable(allsalary10)
```

###用文字說明結果
```
分析結果顯示薪水提高比例最高的職業是"其他服務業-技術員及助理專業人員"增加率為1.131278；
第10名提高率則降到1.089846。在這三年內前十名的提高比例位在1.09~1.13之間，其中有6比資料都是和服務業相關。
在103年時大學薪資10筆資料中只有"不動產業-專業人員"的薪資高於三萬，而在106年增加到有5項職業高於三萬。
```
### 提高超過5%的的職業有哪些? 
```{r over5}
knitr::kable(over1.05<-filter(allsalary,increaserate>1.05))
```

### 主要的職業種別是哪些種類呢?
```{r mainType}
category<-strsplit(over1.05$大職業別,"-")[[1]][1]
for (i in 2:length( over1.05$大職業別)){
  category<-c(category,strsplit(over1.05$大職業別,"-")[[i]][1])
}
knitr::kable(Mainoccupation<-(table(category))%>%data.frame()%>%arrange(desc(Freq)))
```

## 男女同工不同酬現況分析

男女同工不同酬一直是性別平等中很重要的問題，分析資料來源為103到106年度的大學畢業薪資。

### 103到106年度的大學畢業薪資資料

###103年度資料，請問哪些行業男生薪資比女生薪資多?差異大小由大到小排序。
```{r 103male}

salaryrate103<-select(X103category,年度,大職業別,`大學-女/男`)
salaryrate103$`大學-女/男`<-gsub("—|…",NA,salaryrate103$`大學-女/男`)
salaryrate103$`大學-女/男`<-as.numeric(salaryrate103$`大學-女/男`)
Manhigher103<-filter(salaryrate103,`大學-女/男`<100)%>%arrange(`大學-女/男`)
knitr::kable(Manhigher103)
```

###呈現前十名的資料
```{r 103top10}
mantop10in103<-head(Manhigher103,10)
knitr::kable(mantop10in103)
```

### 哪些行業女生薪資比男生薪資多? 依照差異大小由大到小排序。
```{r 103female}
womanhigher103<-filter(salaryrate103,`大學-女/男`>100)%>%arrange(`大學-女/男`)
knitr::kable(womanhigher103)
```

###呈現前十名的資料
```{r 103womantop10}
womantop10in103<-head(womanhigher103,10)
knitr::kable(womantop10in103)
```

###文字說明結果
```
在103年數據內所有資料中，女性沒有任何一筆資料顯示薪資高於同樣大學畢業學歷之男性，男女同樣薪資的資料顯示有三筆，
分別為"礦業及土石採取業-技術員及助理專業人員"、"用水供應及污染整治業-服務及銷售工作人員"、
"營造業-服務及銷售工作人員"，有兩筆的職業別為服務及銷售工作人員。而薪資明顯低於男性的職業為
"礦業及土石採取業-技藝、機械設備操作及組裝人員"，相差15.03%；
薪資有差距但差距最小的職業為"住宿及餐飲業-技術員及助理專業人員"，相差0.03%。
```

###104年度，請問哪些行業男生薪資比女生薪資多?差異大小由大到小排序。
```{r 104male}

salaryrate104<-select(X104category,年度,大職業別,`大學-女/男`)
salaryrate104$`大學-女/男`<-gsub("—|…",NA,salaryrate104$`大學-女/男`)
salaryrate104$`大學-女/男`<-as.numeric(salaryrate104$`大學-女/男`)
Manhigher104<-filter(salaryrate104,`大學-女/男`<100)%>%arrange(`大學-女/男`)
knitr::kable(Manhigher104)
```

###呈現前十名的資料
```{r 104top10}
mantop10in104<-head(Manhigher104,10)
knitr::kable(mantop10in104)
```

### 哪些行業女生薪資比男生薪資多? 依照差異大小由大到小排序。
```{r 104female}
womanhigher104<-filter(salaryrate104,`大學-女/男`>100)%>%arrange(`大學-女/男`)
knitr::kable(womanhigher104)
```

###呈現前十名的資料
```{r 104womantop10}
womantop10in104<-head(womanhigher104,10)
knitr::kable(womantop10in104)
```

###文字說明結果
```
在104年數據內所有資料中，女性一筆資料顯示薪資高於同樣大學畢業學歷之男性，
為"專業、科學及技術服務業-技藝、機械設備操作及組裝人員"，提高了0.26%。男女同樣薪資的資料顯示有四筆，
分別為"用水供應及污染整治業-服務及銷售工作人員"、"不動產業-技藝、機械設備操作及組裝人員"、
"醫療保健服務業-服務及銷售工作人員"、"其他服務業-專業人員"，有兩筆的職業別為服務及銷售工作人員。
而薪資男女差異最大的職業為"電力及燃氣供應業-技藝、機械設備操作及組裝人員"，相差8.31%；
薪資有差距但差距最小的職業為"住宿及餐飲業-技術員及助理專業人員"，相差0.03%，跟前一年一樣呢。
```

###105年度請問哪些行業男生薪資比女生薪資多?差異大小由大到小排序
```{r 105male}
salaryrate105<-select(X105category,年度,大職業別,`大學-女/男`)
salaryrate105$`大學-女/男`<-gsub("—|…",NA,salaryrate105$`大學-女/男`)
salaryrate105$`大學-女/男`<-as.numeric(salaryrate105$`大學-女/男`)
Manhigher105<-filter(salaryrate105,`大學-女/男`<100)%>%arrange(`大學-女/男`)
knitr::kable(Manhigher105)

womanhigher105<-filter(salaryrate105,`大學-女/男`>100)%>%arrange(`大學-女/男`)
knitr::kable(womanhigher105)

womantop10in105<-head(womanhigher105,10)
knitr::kable(womantop10in105)
```

###呈現前十名的資料。
```{r 105top10}
mantop10in105<-head(Manhigher105,10)
knitr::kable(mantop10in105)
```

### 哪些行業女生薪資比男生薪資多? 依照差異大小由大到小排序。
```{r 105female}
womanhigher105<-filter(salaryrate105,`大學-女/男`>100)%>%arrange(`大學-女/男`)
knitr::kable(womanhigher105)
```

###呈現前十名的資料。
```{r 105womantop10}
womantop10in105<-head(womanhigher105,10)
knitr::kable(womantop10in105)
```

###文字說明結果
```
在105年數據內所有資料中，女性一筆資料顯示薪資高於同樣大學畢業學歷之男性，為"金融及保險業-專業人員"，提高了0.11%。
男女同樣薪資的資料顯示有五筆，分別為"礦業及土石採取業-服務及銷售工作人員"、
"用水供應及污染整治業-服務及銷售工作人員"、"教育服務業-服務及銷售工作人員"、
"醫療保健服務業-技藝、機械設備操作及組裝人員"、"藝術、娛樂及休閒服務業-技術員及助理專業人員"，
有三筆的職業別為服務及銷售工作人員，比前幾年多了一筆。
而薪資男女差異最大的職業為"不動產業-技藝、機械設備操作及組裝人員"，相差8.62%；
薪資有差距但差距最小的職業為"營造業-技藝、機械設備操作及組裝人員"，相差0.01%。
```

###106年度，請問哪些行業男生薪資比女生薪資多?差異大小由大到小排序
```{r 106male}
salaryrate106<-select(X106category,年度,大職業別,`大學-女/男`)
salaryrate106$`大學-女/男`<-gsub("—|…",NA,salaryrate106$`大學-女/男`)
salaryrate106$`大學-女/男`<-as.numeric(salaryrate106$`大學-女/男`)
Manhigher106<-filter(salaryrate106,`大學-女/男`<100)%>%arrange(`大學-女/男`)
knitr::kable(Manhigher106)

womanhigher106<-filter(salaryrate106,`大學-女/男`>100)%>%arrange(`大學-女/男`)
knitr::kable(womanhigher106)

womantop10in106<-head(womanhigher106,10)
knitr::kable(womantop10in106)
```

###呈現前十名的資料
```{r 106top10}
mantop10in106<-head(Manhigher106,10)
knitr::kable(mantop10in106)
```

### 哪些行業女生薪資比男生薪資多? 依照差異大小由大到小排序。
```{r 106female}
womanhigher106<-filter(salaryrate106,`大學-女/男`>100)%>%arrange(`大學-女/男`)
knitr::kable(womanhigher106)
```

###呈現前十名的資料
```{r 106womantop10}
womantop10in106<-head(womanhigher106,10)
knitr::kable(womantop10in106)
```

###文字說明結果
```
在106年數據內所有資料中，女性一筆資料顯示薪資高於同樣大學畢業學歷之男性，
為"資訊及通訊傳播業-服務及銷售工作人員"，提高了0.33%。男女同樣薪資的資料顯示有八筆，逐年增加呢開心!
分別為"礦業及土石採取業-技術員及助理專業人員"、"用水供應及污染整治業-服務及銷售工作人員"、
"資訊及通訊傳播業-技藝_機械設備操作及組裝人員"、"金融及保險業-技藝_機械設備操作及組裝人員"、
"不動產業-專業人員"、"不動產業-服務及銷售工作人員"、"不動產業-技藝_機械設備操作及組裝人員"、
"專業_科學及技術服務業-技藝_機械設備操作及組裝人員"，有四筆的職業別為技藝_機械設備操作及組裝人員。
而薪資男女差異最大的職業為"電力及燃氣供應業-技藝_機械設備操作及組裝人員"，相差4.49%；
薪資有差距但差距最小的職業為"住宿及餐飲業-服務及銷售工作人員"，相差0.02%。
```

## 研究所薪資差異
以106年度的資料來看，哪個職業別念研究所最划算呢 (研究所學歷薪資與大學學歷薪資增加比例最多)?
請按照薪資差異比例由大到小排序
```{r grad}
compare106<-select(X106category,年度,大職業別,`大學-薪資`,`研究所及以上-薪資`)
compare106$`大學-薪資`<-gsub("—|…",NA,compare106$`大學-薪資`)
compare106$`研究所及以上-薪資`<-gsub("—|…",NA,compare106$`研究所及以上-薪資`)
compare106$`大學-薪資`<-as.numeric(compare106$`大學-薪資`)
compare106$`研究所及以上-薪資`<-as.numeric(compare106$`研究所及以上-薪資`)
compare106<-mutate(compare106,IncreaseRate=`研究所及以上-薪資`/`大學-薪資`)%>%arrange(desc(IncreaseRate))
```

###呈現前十名的資料
```{r top10items}
knitr::kable(top10<-head(compare106,10))
```

###文字說明結果
```
數據顯示前十名的資料中，因為學歷而提高最多的職業為"礦業及土石採取業-事務支援人員"，提高率為1.208946。
大學畢業的薪資皆不到三萬元，然而研究所畢業同職業薪水只有一筆沒超過三萬元。
薪資依學歷的提高率為1.18~1.21之間，有三筆的職業為事務支援相關人員。
```

## 我有興趣的職業別薪資狀況分析

###請列出自己有興趣的職業別 (至少一個至多五個)
```
1.服務業部門-技術員及助理專業人員
2.專業_科學及技術服務業-專業人員
3.醫療保健服務業-技術員及助理專業人員
4.其他服務業-技術員及助理專業人員
```

### 有興趣的職業別篩選，呈現薪資。
```{r like}
knitr::kable(selectjob<-filter(compare106,大職業別%in% c("服務業部門-技術員及助理專業人員",
                                                         "專業_科學及技術服務業-專業人員",
                                                         "醫療保健服務業-技術員及助理專業人員",
                                                         "其他服務業-技術員及助理專業人員")))

```

###請問此薪資與妳想像中的一樣嗎?
```
大學畢業的學歷有兩個薪水不到3萬比想像中還低。
```
### 這些職業別研究所薪資與大學薪資差多少呢？
```{r likeGrad}
knitr::kable(selectjob<-mutate(selectjob,SalaryGap=`研究所及以上-薪資`-`大學-薪資`))
```

### 會因為這樣改變心意，決定念/不念研究所嗎?
```
會吧因為差距有點大，幸好我已經決定要讀研究所了

```